【裁判字號】    90,上易,1070
【裁判日期】    900823
【裁判案由】    偽造文書等
【裁判全文】
臺灣高等法院高雄分院刑事判決    九十年度上易字第一０七０號
    上  訴  人
    即  自訴人  丁○○
    上  訴  人
    即  被  告  乙○○
                甲○○○
    共      同
    選任辯護人  許明德律師
                吳芝瑛
                鄭勝丙
右上訴人因被告偽造文書等案件，不服台灣高雄地方法院八十九年度自字第五三一號
中華民國九十年四月二十六日第一審判決，提起上訴，本院判決如左：
    主  文
上訴駁回。
    事  實
一、乙○○前因與丁○○間損害賠償事件，經台灣高雄地方法院於民國八十九年一月
    二十五日以八十八年度訴字第二七八八號判決乙○○應給付丁○○新台幣（下同
    ）三十萬元，並准丁○○供擔保後得假執行在案。嗣丁○○於同年二月十一日供
    擔保後，以上開准予假執行判決為執行名義，聲請台灣高雄地方法院民事執行處
    以八十九年度執字第五七八三號實施強制執行查封拍賣乙○○所有不動產，惟因
    拍賣無實益停止拍賣而未受償，經該院於同年八月間通知丁○○另行查報乙○○
    其它可供執行之財產俾以另為執行，乙○○明知其所有之車牌號碼ＵＴ─０七三
    一號自小客車一輛，丁○○可能再向該院查報執行該部汽車，於將受強制執行之
    際，竟與其母甲○○○商議，二人共同基於使公務員登載不實之犯意聯絡，及意
    圖損害債權人丁○○之債權，明知彼此間並無汽車產權移轉之事實，竟通謀虛偽
    意思表示由乙○○持甲○○○所交付之身分證、印章，於八十九年八月三十一日
    ，向交通部公路局高雄區監理所辦理該部汽車產權移轉登記予甲○○○，將此不
    實之事項，使監理所承辦人員登載於其職務上所掌之汽車異動登記書上，以達隱
    匿上開汽車之目的，足以生損害於丁○○及監理機關管理車輛異動之正確性。嗣
    丁○○於八十九年十月初向該院民事執行處查報聲請執行上開汽車時，因車輛已
    過戶登記予甲○○○名下，而未能順利執行。
二、案經丁○○提起自訴。
    理  由
一、訊據上訴人即被告乙○○、甲○○○均坦承於上開時地辦理前揭汽車過戶登記之
    事實，惟均辯稱：因該車是甲○○○在乙○○就讀屏東科技大學時期購入信託登
    記在乙○○名下，並交予乙○○供上學代步使用，該車使用五年後，因乙○○已
    畢業且與自訴人丁○○有債務糾紛，為了避免麻煩，所以才會在八十九年八月三
    十一日將該車移轉登記至甲○○○名下云云。經查：
    (一)右揭被告乙○○因與自訴人間之損害賠償事件，經台灣高雄地方法院於八十
        九年一月二十五日以八十八年度訴字第二七八八號判決被告乙○○應給付自
        訴人三十萬元，並准許自訴人供擔保後得假執行，自訴人旋即提供擔保，以
        上開假執行判決為執行名義，聲請該院民事執行處以八十九年度執字第五七
        八三號強制執行事件實施查封拍賣被告乙○○所有不動產，惟因拍賣無實益
        停止拍賣而未受償，嗣經該院於八十九年八月間通知自訴人另行查報被告乙○○其它可供執行之財產另為執行，自訴人於八十九年十月初查報上開汽車
        時，始發現該車已於同年八月三十一日移轉登記於甲○○○名下，無法執行
        之事實，業經自訴人指訴綦詳，並有上開民事判決書、台灣高雄地方法院民
        事執行處通知函文等相關資料及汽車過戶登記書影本在卷可稽，此外，亦經
        原審及本院調閱上開強制執行案卷審閱無訛，應堪採信。
    (二)被告二人雖以上開情詞置辯，惟被告甲○○○於原審陳稱：「該車子確實是
        我出錢買的，乙○○上學的時候，我買給他使用，他讀書時候沒有賺錢不可
        能有錢買車，我當時是買來送給乙○○當作交通工具，後來該車在八十九年
        八月三十一日登記到我名下，這件事情事前我知道，當時我買的時候原是登
        記在乙○○名下」等語；被告乙○○則稱：「（在自訴人查封當時，你名下
        的財產或是以你名義登記的財產為何？）除了一棟我自己買的房子之外，另
        外較有價值的就是我母親買給我的該部車子，其他都沒有了」等語（參見原
        審卷第三七至三八頁），足認上開小客車確係被告甲○○○出資購入，贈與
        被告乙○○使用，自為被告乙○○所有之物。又被告乙○○於本院九十年六
        月二十七日審理時改稱：「這些房子、車子都是我母親信託登記在我名下，
        車子是我就學的時候我母親買的，信託在我名下，後來我畢業以後就將車子
        還他，因為我當時在屏東就學，當時有要以車子抵償，但是自訴人不要，為
        了避免麻煩所以將車子還給我母親」等語，與原審上開陳述相較，被告乙○○就系爭小客車所有權之歸屬，前後供述不一，所稱該小客車係被告甲○○○信託登記其名下乙節，自難採信；又倘該車係被告甲○○○所有信託登記
        予被告乙○○，被告乙○○何以能處分作為抵債之用？是被告二人辯稱該車
        為被告甲○○○所有云云，即難採信。至被告乙○○雖另於本院審理時辯稱
        ：該車買來後是伊姊姊在使用作為上班的交通工具，汽車過戶登記書沒有填
        寫過戶原因，並無使公務員登載不實之情事等語，然被告於原審已供稱：該
        車是伊就學期間，伊母親買給伊的，已使用五年等詞，被告乙○○嗣後未為
        舉證即任意翻異前詞，其所辯尚難採信。
    (三)又被告辯稱：監理機關之「汽（機）車過戶登記書」其上並無過戶原因登載
        ，則被告間過戶登記並無任何內容不實，與刑法第二百十四條之使公務員登
        載不實罪構成要件不合云云。然查被告乙○○於將受強制執行之際，為避免
        其所有小客車遭自訴人查封，與被告甲○○○通謀虛偽意思表示，向監理機
        關辦理過戶登記，實質上並無移轉過戶之真意，自屬虛偽不實事項，使公務
        員登載於職務上所掌之過戶登記書，足以生損害於監理機關管理車輛異動之
        正確性及債權人丁○○。綜上，被告二人明知該車實為乙○○所有，其產權
        並無移轉異動之事實，為免該車遭自訴人聲請強制執行取償，竟基於共同犯
        意向監理機關辦理不實異動登記，以達隱匿上開汽車冀免遭自訴人執行等情
        ，至為明確。本件事證明確，被告二人犯行，洵堪認定。
二、核被告乙○○、甲○○○所為，均係犯刑法第二百十四條之明知為不實之事項，
    而使公務員登載於職務上所掌公文書罪及同法第三百五十六條之損害債權罪。被
    告二人就上開犯行間，有犯意聯絡及行為分擔，均為共同正犯。又被告等所犯上
    開二罪間有方法結果之牽連關係，均應從較重之刑法第二百十四條明知為不實之
    事項而使公務員登載於職務上所掌之公文書罪處斷。原審以被告二人罪證明確，
    適用刑法第二條第一項、第二十八條、第二百十四條、第三百五十六條、第五十
    五條、修正前第四十一條、第七十四條第一款，罰金罰鍰提高標準條例第一條前
    段、第二條規定，並審酌被告乙○○與自訴人因損害賠償糾葛經法院判決應賠償
    後，為免其母贈與之汽車亦同遭自訴人聲請查封取償，因而與其母共謀為車輛產
    權之虛偽移轉，致自訴人未能就該車取償，且足生損害於監理機關對車輛異動管
    理之正確性，其行自不可取，惟念其態度尚佳，暨被告甲○○○乃因愛女心切而
    配合為汽車異動登記，誠為被告乙○○所累等一切情狀，各量處被告二人有期徒
    刑五月，並均諭知如易科罰金以三百元折算一日之折算標準；被告甲○○○前未
    曾受有期徒刑以上刑之宣告，有台灣高雄地方法院檢察署刑案資料查註紀錄表在
    卷可稽，因一時失慮，偶罹刑典，經此審理及刑之宣告後，應知警惕而無再犯之
    虞，認對其所宣告之刑，以暫不執行為當，爰對其併予以宣告緩刑三年，用啟自
    新；並敘明被告行為後，刑法第四十一條關於易科罰金之規定，已於九十年一月
    十日修正公布為第一項，並於同年月十二日生效，爰依刑法第二條第一項前段之
    規定，適用修正前刑法第四十一條第一項之規定予以諭知易科罰金之折算標準，
    經核認事用法及量刑，均無不合，被告二人仍執陳詞上訴，自訴人上訴意旨認被
    告二人量刑過輕及被告甲○○○緩刑不當，均無理由，應予駁回。
三、至自訴人上訴意旨另以，被告乙○○於臺灣高雄地方法院八十九年度執字第五七
    八三號強制執行事件中，對自訴人查封其所有傢俱、電腦等物品，復具狀否認上
    開物品為其所有，使承辦公務人員，將此不實事項登載於卷宗內。又被告乙○○
    所有之台灣飼料商店，為避免強制執行，竟與被告甲○○○通謀虛偽之意思表示
    ，向高雄縣政府建設局辦理登記，將之登記予被告甲○○○，亦有損害債權及
    使公務員登載不實罪嫌云云；惟查刑法第二百十四條所謂使公務員登載不實事項
    於公文書罪，須一經他人之聲明或申報，公務員即有登載之義務，並依其所為之
    聲明或申報予以登載，而屬不實之事項者，始足構成，若其所為聲明或申報，公
    務員尚須為實質之審查，以判斷其真實與否，始得為一定之記載者，即非本罪所
    稱之使公務員登載不實。被告乙○○向原審民事執行處具狀主張查封之傢俱、電
    腦等物品非其所有，然其主張是否真實，尚須法院審查，並非一經被告乙○○主
    張，原審法院承辦人員即有登載之義務，核與刑法第二百十四條之使公務員登載
    不實事項於公文書罪之構成要件不合。又自訴人上訴指稱被告二人通謀虛偽意思
    表示移轉登記台灣飼料商店乙節，惟高雄縣政府並無台灣飼料商店之登記資料，
    亦未向高雄縣政府辦理事業登記，有高雄縣政府九十年七月二日九十府建商字第
    ０一一一二五一號函附卷可稽，自訴人亦未提出任何證據以實其說，此外又查無
    其他任何積極之證據，足認被告二人有自訴人所指訴此部分犯行，惟自訴人認此
    部分與前開科刑部分有連續犯裁判上一罪關係，爰不另為無罪諭知，併予敘明。
據上論斷，應依刑事訴訟法第三百六十八條，判決如主文。
中    華    民    國      九十      年       八       月     二十三   日
                              臺灣高等法院高雄分院刑事第一庭
                                  審判長法官  李春昌
                                        法官  邱永貴
                                        法官  周賢銳
右正本證明與原本無異。
不得上訴。
                                      書記官  黃琳群
中    華    民    國      九十      年       八       月    二十七    日
附錄本案判決論罪科刑法條全文：
刑法第二百十四條
明知為不實之事項，而使公務員登載於職務上所掌之公文書，足以生損害於公眾或他
人者，處三年以下有期徒刑、拘役或五百元以下罰金。
刑法第三百五十六條
債務人於將受強制執行之際，意圖損害債權人之債權，而毀壞、處分或隱匿其財產者
，處二年以下有期徒刑、拘役或五百元以下罰金。
                                                                        Ｄ


司法院資訊處製作；財團法人民間司法改革基金會備份。
